【裁判字號】    95,上更(一),66
【裁判日期】    950810
【裁判案由】    偽造文書等
【裁判全文】
臺灣高等法院高雄分院刑事判決      95年度上更(一)字第66號
    上  訴  人  臺灣高雄地方法院檢察署檢察官
    被      告  Ｇ○○
                Ｊ○○
    共      同
    選任辯護人  侯勝昌  律師
                陳裕文  律師
                陳正男  律師
上列上訴人因被告等偽造文書等案件，不服臺灣高雄地方法院89
年度訴字第2492號中華民國91年 8月27日第一審判決（起訴案號
：臺灣高雄地方法院檢察署88年度偵字第 21490號），提起上訴
，本院判決如下：
      主  文
原判決關於Ｇ○○、Ｊ○○部分均撤銷。
Ｇ○○、Ｊ○○共同連續行使偽造私文書，足以生損害於他人，
各處有期徒刑壹年陸月。
      事  實
一、Ｊ○○、Ｇ○○2 人係薛邱阿瓊（已判刑確定）與薛秋原（
    已死亡，經原審諭知不受理判決）夫妻之子女。詎Ｊ○○、
    Ｇ○○與薛邱阿瓊、薛秋原等家族成員，明知薛家經濟已有
    困難，竟共同意圖為自己不法之所有，並基於詐欺、偽造互
    助會標單及行使偽造標單之概括犯意，自民國85年4 月18日
    起，以「薛秋原」名義自任會首，召募未○○等為會員參加
    如附表編號一至五所示之民間互助會，渠等所邀集之各組互
    助會，約定投標方式由會員書寫姓名及競標標息，提出競標
    ，由最高者得標。均於第3 次開標時向各會員按參與之會數
    ，每會收取新臺幣（下同）2,500 元之服務費，作為召集、
    主持開標、收付會款等酬金；且明知薛秋原自86年11月起，
    因罹患高血壓、糖尿病、尿毒症、腦中風合併神經病變等，
    已達心神喪失之狀態，於87年7 月8 日經原審法院以87年禁
    字第91號裁定宣告為禁治產人，已無處理互助會會務之能力
    ，竟隱瞞此事猶於87年7 月28日繼續召募如附表編號六所示
    之民間互助會（初七會），利用會員未全數到場競標且彼此
    並未互相認識之機會，連續於不詳時間之開標日，在高雄縣
    茄萣鄉○○路○ 段31號開標處所，由薛秋原（86年10月以前
    ）或Ｊ○○、Ｇ○○任1 人冒名書寫標單後交由薛邱阿瓊行
    使之方式，分別冒用該互助會活會會員名義，在空白紙上偽
    造不詳姓名活會會員署押及不詳金額之標息，以表明競標時
    願付之標息及會員，持以行使參加競標並標得會款，其詳如
    附表一所示（因標單已滅失，無從查知每次冒標之標息金額
    及被冒標者姓名，採平均標息計算及僅統計被冒標金額）足
    生損害於未○○等活會會員，並致使未○○等活會會員陷於
    錯誤，如數交付活會會款，偽造之標單則均予以丟棄滅失。
    嗣於88年1 月17日（即農曆87年12月1 日），竟片面宣布停
    止前述互助會之進行，其後經會員及Ｊ○○、Ｇ○○等人共
    同整理，而推由Ｇ○○代筆所寫各組互助會活會、死會名單
    ，詳核清查結果，始查知渠等有虛列會員、詐領會款等情事
    ，薛邱阿瓊等人共計詐得會款約2,899 萬1,918 元後均已私
    自花用，未○○等人始知受騙。
二、案經未○○、Ｃ○○、Ａ○○、丙○○、Ｈ○○、Ｑ○○○
    、戊○○、Ｉ○○○、卯○○、子○、地○○、巳○○、Ｗ
    ○○○、酉○○○、戌○○、亥○○、Ｏ○○○、Ｂ○○○
    、Ｋ○○、Ｔ○、Ｅ○○、Ｕ○○、Ｖ○○、蘇王碖、癸○○、Ｄ○○○、宙○○、乙○○○、Ｆ○○、Ｌ○○、Ｍ○○、黃○、甲○○、Ｒ○○、庚○○、辛○○、丁○○、己○○、玄○○○、Ｓ○○○、午○○、辰○○○、丑○○○
    、壬○○、Ｐ○○、羅日春、天○○、Ｎ○○、寅○○○、
    顏王玉秀等51人（下稱未○○等51人），訴由臺灣高雄地方
    法院檢察署檢察官偵查起訴。
    理  由
一、訊據被告Ｊ○○、Ｇ○○均矢口否認有前述犯行，被告Ｇ○○辯稱：我沒有參與互助會的運作，那段時間我從事教職工
    作，是下班後父親薛秋原叫我幫忙填寫會款單，有時會載媽
    媽薛邱阿瓊去收會錢，標完會之後會幫忙整理得標的會員，
    停會後幫忙核算誰死會、活會的事，至於我賣房子也是處理
    父親的債務云云；被告Ｊ○○則辯稱：因父親腳不方便，所
    以才去代收會款，沒有招募互助會，告訴人乙○○○是看到
    告訴人丙○○跟會，才詢問我如何跟會，我請告訴人乙○○○去問丙○○，並沒有跟告訴人乙○○○招募互助會云云。
二、惟查：
  (一)前述事實，業據告訴人未○○等51人於偵查中指訴綦詳，並
    經證人Ｗ○○○、薛魏有敬、林黃毛治、鄭顏不看、陳蘇帶
    枝等人於偵查中證述屬實。而被告等於本院審理時對告訴人
    未○○51人及證人Ｗ○○○、薛魏有敬、林黃毛治、鄭顏不
    看、陳蘇帶枝等人於偵查中之證述，均未於言詞辯論終結前
    聲明異議，本院審酌其等於偵查中作成陳述時，並無不法取
    供之情形，認為適當，依刑事訴訟法第159 條之5 第2 項規
    定視為同意作為本案證據，自有證據能力，均得為證據。且
    告訴人丙○○等人，多係基於同案被告薛邱阿瓊、薛秋原夫
    妻之情誼，應邀參加以薛秋原為會首，詳如附表所示之民間
    互助會，而前述互助會會數甚鉅，每月需收受及繳納之會款
    至多且鉅，會務運作極為龐大，即本案如附表所示六組互助
    會，共有521 會，扣除被告等參加之40餘會，每會應收服務
    費2,500 元，共收受1 千餘萬元之佣金；每月初一、三、四
    、五、六、七均有會開標，十五、十八、十九、二十、二十
    一又加開會，每會人數從73至96會不等，此繁雜事務，應非
    纏病多年之薛秋原所能獨任處理，況同案被告薛秋原於上揭
    時間因罹患尿毒症、腦中風合併神經病變等，已達心神喪失
    並被法院宣告為禁治產人，顯無處理互助會會務之能力；被
    告薛邱阿瓊又自承不識字，教育程度低等情觀之，是告訴人
    等指稱被告薛秋原與薛邱阿瓊、Ｊ○○、Ｇ○○十餘年來，
    長期經營互助會之事業，已屬薛氏之家族事業，非單純出於
    日常家務代理性質等語，應非虛構；況附表編號一初一 (85
    年4 月18日起會)及 編號五初六（85年11月16日起會）之民
    間互助會會單為被告Ｇ○○之筆跡；編號二初三 (87年3 月
    1 日起會)、 編號三初四 (86年農曆6 月4 日起會）及編號
    四初五 (86年11月4 日起會）之民間互助會單為被告Ｇ○○
    以電腦打字所印發。被告等於88年1 月17日宣布停會後共同
    整理出來之活會，死會會員名單5 份，以及所提出初一、初
    三、初五、初六之各互助會開標日，得標金額 (即活會會員
    應付之款）明細表5 份，被告Ｇ○○供承係其所製作；另告
    訴人未○○保留會款之應付款明細表10張，其中編號一至四
    之明細表，亦為被告Ｇ○○所製作。被告Ｇ○○復供承曾向
    告訴人未○○、丙○○、戊○○、地○○、巳○○、Ｗ○○○、Ｔ○、Ｆ○○、丁○○、Ａ○○等收取過會款。又告訴
    人乙○○○系應被告Ｊ○○之邀請，而入會參與初三之互助
    會1 會，此據告訴人乙○○○於偵查中到庭指訴明確。而初
    六之互助會，被告Ｊ○○本人亦屬會員，且於停會前即已標
    走會款。另告訴人Ｗ○○○所保留之應付會款明細表2 張，
    編號一為同案被告薛秋原所製作；編號二即係被告Ｊ○○所
    製作；再被告Ｊ○○曾向告訴人未○○、丙○○、Ｑ○○○
    、戊○○、Ｉ○○○、子○、地○○、Ｗ○○○、亥○○、
    Ｏ○○○、Ｔ○、Ｖ○○、宇○○、癸○○、Ｄ○○○、乙○○○、宙○○、Ｆ○○、Ｌ○○、Ｍ○○、黃○、辛○○
    、丁○○、午○○、丑○○○、薜明和、寅○○○等27人收
    取過會款，復據告訴人未○○等指訴在卷；顯見被告Ｊ○○
    、Ｇ○○等人，應係本於為自己處理事務，而參與上開所述
    互助會之核心會務，其等與同案被告薛秋原、薛邱阿瓊，互
    有犯意聯絡及行為分擔甚明。至同案被告薛秋原雖於偵查中
    供稱：子女Ｊ○○、Ｇ○○等人從不知情，亦未參與會務云
    云，當屬迴護被告等人之詞，尚不足據為對被告Ｊ○○、Ｇ
    ○○有利之認定。
  (二)況被告Ｇ○○及其兄薛正欽2 人，於87年6 月12日，以「薛
    秋原自民國86年11月起，因罹患高血壓、糖尿病、尿毒症、
    腦中風合併神經病變及走路障礙等，經醫師判定已達心神喪
    失狀態」等緣由，共同具名為聲請人，向法院申請宣告薛秋
    原為禁治產人，旋於87年7 月8 日，經台灣高雄地方法院以
    87年禁字第91號裁定宣告薛秋原為禁治產人，且指定薛邱阿
    瓊為其監護人等情，業經檢察官向台灣高雄地方法院調取87
    年禁字第91 號 卷宗，核閱屬實無訛。而被告Ｇ○○及其母
    薛邱阿瓊等，既明知薛秋原已被宣告為禁治產人，係無行為
    能力人，所為之行為在法律上均屬無效。渠等竟共同隱瞞此
    一事實，猶於87年7 月29日，繼續招募附表編號六所示之5,
    000 元民間互助會，其中禁治產人薛秋原又參加3 會，接續
    詐欺其他會員互助會款；且薛邱阿瓊於部分會員向其質疑薛
    秋原之身體健康狀況時，猶信誓旦旦的表示該互助會之業務
    ，已由薛氏子女們承接，請告訴人等放心與會云云，致告訴
    人等再度陷於錯誤，又再度參加初六新起之互助會，繼續按
    時繳納上述所有會款，益證被告Ｊ○○、Ｇ○○與薛秋原、
    薛邱阿瓊等人，確實有共同為自己或薛氏家族不法所有之意
    圖。
  (三)綜上所述，被告Ｊ○○、Ｇ○○2 人與其母薛邱阿瓊，本於
    家族事業經營之意思聯絡，而分擔實施招募互助會、製作會
    單、主持開標、計算或數受會錢等會務運作行為，渠等既互
    視對方行為乃自己行為，自應就整體犯罪行為，負共同正犯
    之責任，其3 人前述所辯，顯均屬事後卸責之詞，殊無足取
    。此外，復有互助會會單影本6 份、被告於停會後共同整理
    出來之活會、死會會員名單5 份、會單5 張、各互助會歷次
    開標時間之金額明細表5 張、被告負債明細表乙份等在卷足
    憑，事證明確，被告Ｊ○○、Ｇ○○2 人之犯行，均堪認定
    。
三、茲將被告等冒標及詐欺之金額，分述如下：
  (一)初一（即85年4 月18日暨農曆3 月初一開始，5,000 元之互
    助會）之互助會含會首薛秋原共95會。從85年4 月18日起，
    農曆每月初一、十五開標2 次，至農曆87年12月1 日（即國
    曆88 年1月17日）止，共開標69會，故死會應為69會，活會
    為26會。但據被告Ｇ○○等共同列舉之名單載活會48會，死
    會為47 會 ，顯見本互助會被冒標22會；而已開標69會之平
    均標價為3,800 元，活會會員均按當次標價付會款，死會會
    員則按次付5,000 元，兩者平均值為4,400 元，95會中扣被
    告薛秋原1 會，詐取94會，每會以死、活會會款平均值4,40
    0 元計算，每冒標1 次可得41萬3,600 元（即4,400 元ｘ94
    ），共詐標22次，總金額計909 萬9,200 元。
  (二)初三（即87年3 月1 日暨農曆2 月初3 開始5,000 元之互助
    會）之互助會共84會（會單上82會，會單印行後再加被告薛
    秋原2 會，共84會），從87年3 月1 日起至88年1 月17日止
    ，每月農曆初三、十八開標2 次，已開22會，故死會應為22
    會，活會為60會（扣除薛秋原2 會）。但據被告Ｇ○○等共
    同列出之名單記載活會69會，死會15會，被冒標9 會，已開
    22會之平均標價為3,975 元，死、活會會款平均值4487.5元
    計算，每冒標1 次可得36萬7,975 元（即4487.5元×82），
    共詐標9 次，總金額計331 萬1,775 元。
  (三)初四（即86年農曆6月4日開始，5,000元之互助會）之互助
    會共96會（會單發行後另增1會），從農曆86年 6月4日起，
    每月初四、十九開標2次，已開38會，死會應為38會，活會
    應為58會。但據被告Ｇ○○等共同列出之名單上載活會為74
    會，死會為22會，被冒標16會，已開38次之平均標價為3,87
    2元，死、活會會款平均值4,436元計算，每冒標1次可得42
    萬5,856元（即4,436元×96），共詐標16次，總金額681萬
    3,696元。
  (四)初五(即86年11月4日暨農曆10月初5開始，5,000元互助會)
    之互助會共73會，從86年11月4 日起農曆每月初五、二十日
    開標2 次，已開30會，死會應為30會，活會為43會。但據被
    告Ｇ○○共同列出之名單上載活會49會，死會24會，被冒標
    6 會。已開30次之平均標為4,016 元，死、活會會款平均值
    4, 508元計算，每冒標1 次可得32萬4,576 元（即4,508 元
    ×72），共詐標6 次，總金額194 萬7,456 元。
  (五)初六（即指85年11月16日暨農曆10月初6開始，5,000元之互
    助會），之互助會共96會，從85年11月16日起農曆每月初六
    、二十一日開標2次，已開54會，死會應為54會，活會為42
    會。但據被告Ｇ○○等共同列出之名單載活會58會，死會38
    會，被冒標16會。已開54次之平均標會為3,827元，死、活
    會會款平均值4,413.5元計算，每冒標1次可得42萬3,696元
    （即4,413.5元×96），共詐標16次，總金額677萬9,136元。
  (六)初七（即指87年7月29日暨農曆6月初7開始，5,000元之互助
    會），之互助會共77會，從87年7 月29日起農曆每月初七、
    二十二日開標2 次，已開12會，死會應為12會，活會為65會
    。但據被告Ｇ○○等共同列出之名單載活會68會，死會9 會
    ，被冒標3 會。已開12次之平均標會為4,010 元，死、活會
    會款平均值4,505 元計算，每冒標1 次可得34萬6,885 元（
    即4, 505元×77），共詐標3 次，總金額104 萬655 元。
  (七)綜上所述，被告Ｊ○○、Ｇ○○2 人與其父母共同虛列會員
    ，冒標詐取會員之會款，共計2,899 萬1,918 元。
  (八)本件被告2 人之父薛秋原自任會首，於附表所示之時間、召
    集附表所示之6 組互助會，共有521 會。每月初一、三、四
    、五、六、七均有會開標。十五、十八、十九、二十、廿一
    又加開會，每會人數從73至96會不等，而薛秋原始終未製作
    互助會單以供會員查考，而參加之互助會之會員均屬鄰里鄉
    親，基於對於薛秋原夫妻之信任，而不疑有他，致薛秋原及
    其子女即被告2 人得渾水摸魚，冒名詐標會款。迄88年1 月
    17 日 薛秋原片面宣布止會。會員們經會員Ａ○○用廣播的
    方式通知會員前往民眾服務站登記活會及死會，並依會員登
    記每會死會、活會之名單，再依每會登記活會之會數，扣除
    每會死會會數，再比對已開出之會數，而求得被告等人之會
    數。而冒標每會之標息如何，並無互助單可資證明，僅能依
    已知開標之標息之平均數來認定各會冒標之標息，這也不得
    已之事。而會員有許多係參加6 組互助會中之多組會，且亦
    有1組 互助會中參加多會，而被告等人片面停會時，有的會
    員全部是活會，有的死會與活會均有。而本案互助會停會之
    後，係透過廣播方式通知會員前往登記死會及活會之會數，
    而Ａ○○會透過廣播方式通知會員前往服務站登記，顯見本
    案互助會會員大多數是街坊鄰居，應無疑義。以上各情，業
    據會員即證人申○○、丙○○、巳○○、Ｏ○○○、宙○○
    、Ａ○○、Ｈ○○於本院審理時結證無訛。況查被告Ｊ○○
    於停會之後，係在服務站接受會員前來登記，已據其偵查中
    供明在卷。而本案停會後，經會員登記活會及死會之後，關
    於本件各會會員之活會及死會名單，係由被告Ｇ○○負責製
    作，又據被告Ｇ○○於原審及本院供明在卷。被告2 人對於
    停會後所登記及製作各組互助會活會及死會之名單，均未表
    示異議，應認為真實。而被告2 人及其父母在召集本件6 組
    互助會時，既未製作互助會單以供查考，亦未載明每次開標
    係何人得標？標息多少？顯然有意打迷糊戰，以利其等詐標
    會款，至為明確。故只能依已開標之標息平均數求冒標之標
    息。綜上所述，本件被告等冒標之會數及冒標之標息，僅能
    依前述之方法來認定，調查之途已窮，併此敘明。
四、查被告等在互助會空白標單上偽簽他人之署押及記載金額，
    雖標單上未載明「標單」2 字，但依習慣已足以表示係民間
    互助會之會員以所書寫金額參加競標之標單之用意，應認係
    刑法第220 條第1 項之準私文書，其據以行使，向活會會員
    詐取會款，足生損害於被冒標人及其他活會會員，核被告Ｊ
    ○○、Ｇ○○此部分所為，係犯刑法第216 條、第210 條、
    第220 條第1 項之行使偽造準私文書罪、第339 條第1 項之
    詐欺取財罪，被告Ｊ○○、Ｇ○○2 人與同案被告薛邱阿瓊
    、薛秋原就前述犯行，有犯意聯絡與行為分擔，皆為共同正
    犯；又其等偽造互助會被冒標人之署押於標單上，偽造署押
    之行為，應為偽造標單之準私文書行為之部分行為；其偽造
    標單後復持以行使，偽造之低度行為應為行使之高度行為所
    吸收，均不另論罪。又被告等同一次之詐欺行為，同時向多
    數活會會員詐取會款，係以一行為觸犯數個相同之詐欺罪名
    ，為同種想像競合犯，依刑法第55條之規定，應從一重處斷
    。其先後多次行使偽造之準私文書、多次詐欺取財犯行，均
    時間緊接，手法相同，顯係各基於概括之犯意反覆為之，均
    為連續犯，依法各以一罪論並加重其刑。又所犯行使偽造準
    私文書、詐欺取財罪間，有方法結果之牽連關係，應從較重
    之行使偽造準私文書罪論處。被告行為後，刑法第55條牽連
    犯及第56條連續犯之規定，業於94年1 月7 日修正公布刪除
    ，並於95年7 月1 日施行，則被告之犯行，因行為後新法業
    已刪除牽連犯、連續犯之規定，此刪除雖非犯罪構成要件之
    變更，但顯已影響行為人刑罰之法律效果，自屬法律有變更
    ，依新法第2 條第1 項規定，比較新、舊法結果，仍應適用
    較有利於被告之行為時法律即舊法論以牽連犯、連續犯（最
    高法院95年第8 次刑事庭會議決議參照）。
五、原審未為詳查，遽為對被告Ｊ○○、Ｇ○○無罪之諭知，尚
    有未洽，公訴人上訴意旨，指摘原判決此部分不當，為有理
    由，自應由本院將原判決關於被告Ｊ○○、Ｇ○○部分，予
    以撤銷改判，審酌被告等冒標會款，詐騙金錢甚多，被害人
    不少，迄今尚未與被害人達成民事和解等一切情狀，各量處
    有期徒刑1年6月。至被告等偽造之得標會單均未扣案，被告
    等於得標後已丟棄滅失，業據被告等供明在卷，揆諸常情，
    亦無保存之可能，既已滅失而未能扣案，該等標單或部分標
    單上偽造之署押自無庸宣告沒收。
據上論斷，應依刑事訴訟法第369條第1項前段、第364條、第299
條第1項前段，刑法第28條、刑法修正前第56條、第216條、第22
0條第1項、第210條、第339條第1項、刑法修正前第 55條，罰金
罰鍰提高標準條例第1條前段，判決如主文。
本案經檢察官林惠到庭執行職務。
中    華    民    國    95    年     8     月    10   日
                        臺灣高等法院高雄分院刑事第三庭
                                審判長法官  周賢銳
                                      法官  黃仁松
                                      法官  謝宏宗
上列正本證明與原本無異。
如不服本判決應於收受本判決後10日內向本院提出上訴書狀，其
未敘述上訴理由者，並得於提起上訴後10日內向本院補提理由書
狀（均須按他造當事人之人數附繕本）「切勿逕送上級法院」。
中    華    民    國    95    年     8    月     11   日
                                    書記官  熊惠津
附錄本判決論罪之法條：
中華民國刑法第216條
（行使偽造變造或登載不實之文書罪）
行使第 210 條至第 215 條之文書者，依偽造、變造文書或登載
不實事項或使登載不實事項之規定處斷。
中華民國刑法第210條：
（偽造變造私文書罪）
偽造、變造私文書，足以生損害於公眾或他人者，處 5 年以下有
期徒刑。
中華民國刑法第339條第1項：
（普通詐欺罪）
意圖為自己或第三人不法之所有，以詐術使人將本人或第三人之
物交付者，處5 年以下有期徒刑、拘役或科或併科1 千元以下罰
金。
附表：（詐取金額之計算係由【冒標會數】×【平均統計值之
        標價】，而【平均統計值之標價】中係已平均算出死、
        活2會之款數，故死會之部分不再予以扣除）（另農曆
        87年閏5月已涵算入下表）
┌─┬────┬─────────┬─────────┬──────────┐
│編│互 助 會│  起  迄  時  間  │冒 標 會 數 及 平 │  詐  取  金  額    │
│號│名 稱   │                  │均 標 價          │                    │
├─┼────┼─────────┼─────────┼──────────┤
│一│初一    │85年4月18日開始， │22會；4,400元。   │約909萬9,200元。    │
│  │（含會首│至88年1月17日（即 │（按死會應為69會，│（95會中扣除薛秋原1 │
│  │薛秋原共│農曆85年3月初1至87│活會為26會；但據被│會，詐取94會，每冒標│
│  │95會）  │年12月1日，農曆每 │告Ｇ○○等列舉之名│1次約可得41萬3,600元│
│  │        │月初一、十五開標2 │單所載，查知被冒標│，共詐標22次）      │
│  │        │次）              │會數。已開標69會之│                    │
│  │        │                  │平均標價為3,800元 │                    │
│  │        │                  │，死、活會兩者平均│                    │
│  │        │                  │值為4,400元）     │                    │
├─┼────┼─────────┼─────────┼──────────┤
│二│初三    │87年3月1日起，至88│9會；4487.5元。   │約331萬1,775元。    │
│  │（會單上│年1月17日止（每月 │（按死會應為22會，│（84會中扣除薛秋原2 │
│  │82會，會│農曆初三、十八開標│活會為60會；但薛淑│會，詐取82會，每冒標│
│  │單印行後│2次）             │真等列出之名單載活│1次約可得36萬7,975元│
│  │再加薛秋│                  │會69會，死會15會。│，共詐標9次）       │
│  │原2會， │                  │已開22會之平均標價│                    │
│  │共84會）│                  │為3,975元，死、活 │                    │
│  │        │                  │會平均值為4,487.5 │                    │
│  │        │                  │元）              │                    │
├─┼────┼─────────┼─────────┼──────────┤
│三│初四    │86年農曆6月4日起，│16會；4,436元。   │約681萬3,696元。    │
│  │（共96會│至農曆87年12月1日 │（按死會應為38會，│（詐取96會，每冒標1 │
│  │，會單發│止（每月初四、十九│活會應為58會；但薛│次約可得42萬5,856元 │
│  │行後另增│開標2次）         │淑真等列出之名單載│，共詐標16次）      │
│  │1會）   │                  │活會74會，死會為22│                    │
│  │        │                  │會。已開38會之平均│                    │
│  │        │                  │標價為3,872元，死 │                    │
│  │        │                  │、活會平均值為4,43│                    │
│  │        │                  │6元）             │                    │
├─┼────┼─────────┼─────────┼──────────┤
│四│初五    │86年11月4日起，至 │6會；4,508元。    │約194萬7,456元。    │
│  │(共73會)│88年1月17日止；即 │（按死會應為30會，│（73會中扣除薛秋原1 │
│  │        │86年農曆10月初5起 │活會應為43會；但薛│會，詐取72會每冒標1 │
│  │        │，至農曆87年12月1 │淑真等列出之名單載│次約可得32萬4,576元 │
│  │        │日。（農曆每月初五│活會49會，死會24會│，共詐標6次）       │
│  │        │、二十日開標2次） │。已開30會之平均標│                    │
│  │        │                  │價為4,016元，死、 │                    │
│  │        │                  │活會平均值為4,508 │                    │
│  │        │                  │元）              │                    │
├─┼────┼─────────┼─────────┼──────────┤
│五│初六    │85年11月16日暨農曆│16會；4,413.5元。 │約677萬9,136元。    │
│  │(共96會)│10月初6開始，至88 │（按死會應為54會，│（詐取96會，每冒標1 │
│  │        │年1月17日暨農曆87 │活會為42會；但同上│次約可得42萬3,696元 │
│  │        │年12月1日。（農曆 │述名單載活會58會，│，共詐標16次）      │
│  │        │每月初六、二十一日│死會38會。已開54會│                    │
│  │        │開標2次）         │之平均標價為3,827 │                    │
│  │        │                  │元，死、活會平均值│                    │
│  │        │                  │為4,413.5元）     │                    │
├─┼────┼─────────┼─────────┼──────────┤
│六│初七    │87年7月29日暨農曆 │3會；4,505元。    │約104萬655元。      │
│  │(共77會)│6月初7起，至88年1 │（按死會應12會，活│（詐取77會，每冒標1 │
│  │        │月17日暨農曆87年12│會應為65會；但據上│次約可得34萬6,885元 │
│  │        │月1日。（農曆每月 │述名單即見偵卷第76│，共詐標3次）       │
│  │        │初七、二十二日開標│頁載活會68會，死會│                    │
│  │        │2次）             │9會。已開 12會之平│                    │
│  │        │                  │均標價為 4,010元，│                    │
│  │        │                  │死、活會平均值為4,│                    │
│  │        │                  │505元）           │                    │
├─┼────┼─────────┼─────────┼──────────┤
│  │        │                  │                  │據上統計總詐取會員之│
│  │        │                  │                  │會款：約共2,899萬1,9│
│  │        │                  │                  │18元不等。          │
└─┴────┴─────────┴─────────┴──────────┘


司法院資訊處製作；財團法人民間司法改革基金會備份。
